【裁判字號】    92,自,4
【裁判日期】    920715
【裁判案由】    侵占
【裁判全文】
臺灣花蓮地方法院刑事判決                              九十二年度自字第四號
    自  訴  人  乙○○
    自訴代理人  己○○律師
    被      告  戊○○
右列被告因侵占案件，經自訴人提起自訴，本院判決如左：
    主  文
戊○○無罪。
    理  由
一、自訴意旨略以：被告戊○○與自訴人乙○○前曾為配偶關係，於民國六十七年六
    月十六日生長子王志明、六十八年七月二十四日生長女甲○○，嗣於七十九年三
    月二十三日離婚。緣二人所生之長子王志明於九十一年十二月十六日十六時三十
    分在高雄縣旗山鎮○○村○○道路發生車禍而死亡，經肇事司機所屬之正佳營造
    有限公司 (下稱正佳營造) 負責人黃正賢，向高雄縣旗山調解委員會聲請調解，
    自訴人及被告同意由正佳營造給付新臺幣 (下同) 六百二十萬元 (自訴人與被告
    各分二分之一即三百一十萬元) ，而於九十一年十二月十八日調解成立，自訴人
    並委託被告收受自訴人應領之賠償金三百一十萬元。詎被告收取前述賠償金後，
    卻基於不法所有之意圖將其全數侵占入己，自訴人於九十二年一月二十四日與自
    訴人之姊丙○○、妹丁○○前往被告家中詢問賠償金之事，被告卻以要自訴人回
    去同住才願給付為由推託，因認被告涉犯刑法第三百三十五條第一項之侵占罪嫌
    。
二、按犯罪事實應依證據認定之，無證據不得推定其犯罪事實，又不能證明被告犯罪
    者，應諭知無罪之判決，刑事訴訟法第一百五十四條、第三百零一條第一項前段
    定有明文。次按，認定犯罪事實所憑之證據，無論直接或間接證據，其為訴訟上
    之證明，須於通常一般之人均不致有所懷疑，而得確信其為真實之程度者，始得
    據為有罪之認定，倘其證明尚未達到此一程度，而有合理之懷疑存在時，事實審
    法院自無從為有罪之確信，最高法院七十六年台上字第四九八六號判例參照。
三、訊據被告戊○○堅詞否認有何侵占犯行，辯稱：自訴人自七十九年三月二十三日
    離婚後至今，均未支付我每月一萬元之生活費；而在九十一年十二月十八日前往
    調解的路上，自訴人告訴我，等拿到賠償金後，先將房子的貸款還清，剩下的錢
    就作為我們母女倆的生活費，後來自訴人與丙○○、丁○○到家裡談賠償金的時
    候，我也有跟他們講當初自訴人自己答應這些錢是要給我的，但他們堅持要分錢
    等語。經查：(一)自訴人於七十九年三月二十三日與被告離婚時，曾保證：在子
    女成年以前，由自訴人每月支付一萬元之生活費；而房子歸孩子所有，房子貸款
    由自訴人付清，此有離婚協議書及離婚保證書各一紙附卷可參，惟自訴人已於本
    院審理時自承沒有每個月都給付生活費等語。自訴人雖稱其於八十三年及八十四
    年曾各拿三十萬元及五十萬元給被告供作子女之生活費，惟此據被告供稱：八十
    三年間自訴人又回來與我同住，自訴人給我的三十萬元是用來繳付花蓮縣光復鄉
    ○○路二號房子的貸款，該房子原係登記在自訴人名下。而八十四年間我曾建議
    自訴人做檳榔生意，該五十萬元係自訴人自己去和人打合約時交給檳榔主的，我
    沒有拿。嗣因自訴人於八十四年退休，領了一筆退休金，我幫他介紹工作，自訴
    人在工作場所與另一個女人交往後又離開了我，貸款也不付，所以我就把房子的
    名義移轉登記到我的名下，自訴人會同意把房子移轉到我的名下，是因為自訴人
    自己拿了二百八十萬元的退休金，不想拿出來付貸款等語明確，而上開房屋原登
    記自訴人為所有權人，於八十四年間移轉登記為被告所有等情，則有建物歷次變
    動登記謄本在卷足按。是該三十萬元及五十萬元，尚難逕認係自訴人給付被告之
    子女生活費。(二)證人即被告、自訴人所生之女甲○○雖於本院審理時證稱：在
    去調解的路上，沒有聽到自訴人提到賠償金怎麼用等語，惟自訴人已自承：在去
    調解的路上，我們是有談到還債的事情，我告訴被告拿錢去付清貸款的錢，但是
    被告應該經過我的同意才可以還貸款，後來我想說和被告私底下來平分用剩的錢
    ，但是被告已經用了一半了，我心裡不舒服，才循法律途徑解決等語，而證人甲○○亦證稱：在正佳營造董事長開二張支票 (一張二十萬元、一張六百萬元) 給
    我的時候，自訴人有告訴我，叫我拿賠償金還清貸款之後，剩下的錢給我和被告
    過後半輩子，我是回花蓮的時候才把支票交給被告等語，是自訴人應有於調解時
    應允將賠償金交由被告利用。(三)自訴人之所以於九十二年一月二十四日與自訴
    人之姊丙○○、妹丁○○至被告家中談論賠償金分配事宜，實係因丙○○之倡議
    ，此已據證人丙○○證述：是我提議要去要賠償金的，我覺得被告多少都要分給
    自訴人等語明確，而證人丁○○亦證稱：我們到被告家中只要求被告給自訴人一
    點賠償金，沒有說多少，就多少給一點。被告有說當初自訴人已經說好那些錢要
    給他們付貸款，剩下的錢要給他們母女作安家費等語。是自訴人前雖已承諾被告
    及女兒甲○○，將賠償金拿去付清家中之貸款，餘額作為被告母女之生活費，然
    因其姊丙○○之提議，其方前往被告家中詢問賠償金之事，希望多少能分得部分
    之賠償金，此觀之丙○○、丁○○所證述：「是我提議要去要賠償金，我覺得被
    告多少都要分給自訴人」、「我們到被告家只要求被告給自訴人一點賠償金，沒
    有說多少，就多少給一點」等語即明，否則其等當可直接明白表示請被告交付一
    半之賠償金予自訴人。(四)自訴代理人雖稱：上開房屋既已登記在被告名下，自
    訴人沒有義務拿賠償金還房子的貸款，所以自訴人同意拿賠償金去還貸款，意思
    是被告應拿自己的那一部分的賠償金去還自己房子的貸款等語，惟自訴人與被告
    曾為夫妻關係，其等雖早於七十九年間離婚，然二人間尚有一雙子女監護、照養
    之問題，自訴人亦曾多次與被告復合甚且同住，情感上尚有牽扯，而自訴人自離
    婚後亦未實踐離婚當時所應允「按月支付一萬元生活費」及「付清房屋貸款」之
    保證，因而自訴人於被告因長子身亡而哀痛欲絕之際，承諾將賠償金全部交給被
    告付清家中之貸款，餘額作為母女生活費之安排，亦不違背人情之常。綜上所述
    ，被告保有賠償金，並無為自己或第三人不法所有之意圖，自訴人所舉之證據不
    足以證明被告確有侵占之犯行。此外，復查無其他積極證據，足認被告確有自訴
    人所指之犯行。揆諸首揭說明，不能證明被告犯罪，依法應諭知無罪之判決。
據上論斷，應依刑事訴訟法第三百四十三條、第三百零一條第一項前段，判決如主文
。
中      華      民      國    九十二    年      七      月     十五     日
                              臺灣花蓮地方法院刑事庭
                                  審判長法官  黃麗生
                                        法官  陳世博
                                        法官  蘇姵文
右正本證明與原本無異。
如對本判決不服，應於送達後十日內，向本院提出上訴狀。（應抄附繕本）
                                  法院書記官
中      華      民      國    九十二    年      七      月     十五     日


司法院資訊處製作；財團法人民間司法改革基金會備份。
